臺灣板橋地方法院交通事件裁定　　　　 94年度交聲字第328號
原處分機關　交通部公路總局臺北區監理所
異　議　人
即受處分人　甲○○
上列異議人因違反道路交通管理處罰條例案件，對於交通部公路
總局臺北區監理所於民國94年3 月17日以北監營字第裁40-ACU39
5328號違反道路交通管理事件裁決書，聲明異議，本院裁定如下
：
    主  文
異議駁回。
    理  由
一、異議意旨略以：異議人於民國93年11月1 日上午10時35分許
    ，駕駛330-ML號營業小客車，行經臺北市○○路右轉成都路
    時，當時人行道上有行人通過，異議人有停車禮讓第一波行
    人通過，而於第一波與第二波行人之間有足夠空間可讓車輛
    通行時，異議人就利用此時通過，未料警員從距離現場10公
    尺的捷運站亭走出來，指異議人未禮讓行人優先通行，異議
    人向警員表示事實並非如此，所以未於舉發通知單上簽名，
    嗣於94年2 月15日異議人至監理所查詢時始知已逾應到案日
    期，而被處最高額之罰鍰，異議人質疑：(1)開車通過人行道
    是該等到斑馬線（即人行道）完全沒有行人通過時才能通過
    或是利用行人與行人之間足以讓車輛通行之空間亦可行駛呢
    ？異議人曾有類似的狀況，等到人行道上完全沒有行人時綠
    燈已轉換成紅燈，車輛停在轉角處，要前進，有警員等在那
    裡開紅燈右轉的罰單，不前進，後面亦有車流會受到阻塞，
    該如何是好？(2)警員故意不到現場指揮交通而躲在後面等待
    開單告發，這樣的行為能讓人心服口服嗎？(3)因為沒有能力
    買房子，只好將戶籍寄放於朋友家，以致無法於期限內收到
    違規單而須受最高額罰鍰之處罰，對於我們這一些無殼蝸牛
    而言公平嗎？爰依法聲明異議云云。
二、依違反道路交通管理事件統一裁罰標準及處理細則第58條第
    2 項規定「依本細則第四十八條第一項辦理經繳納罰鍰結案
    後逾二十日不得再提出異議。」之反面解釋，違反道路交通
    事件之行為人，於接獲通知單後逕依裁罰標準執行並繳納罰
    鍰結案後，仍得於二十日內提出異議。是本件異議人雖已於
    94年2 月15日繳納罰鍰結案，有交通部公路局自行收納款項
    收據一紙在卷可佐，惟異議人於繳納罰鍰後當日即向原處分
    機關即交通部公路總局臺北區監理所申訴，應屬對原處分有
    所不服，已合法提起異議，自無喪失提出聲明異議權之問題
    ，合先敘明。
三、按汽車行近行人穿越道前，應減速慢行，遇有行人穿越時，
    無論有無交通警察指揮或號誌指示，均應暫停讓行人先行通
    過，道路交通安全規則第103 條定有明文；又汽車駕駛人，
    駕駛汽車，行近行人穿越道不減速慢行或行人穿越道有行人
    穿越時，不暫停讓行人先行通過者，處新臺幣六百元以上一
    千八百元以下罰鍰，道路交通管理處罰條例第44條第2 款定
    有明文；復按行為人有本條例之情形者，應填製舉發違反道
    路交通管理事件通知單，並於被通知人欄予以勾記，其通知
    聯依下列規定辦理：一、．．．拒絕簽章者，並記明其事由
    ，視為已收受．．．，違反道路交通管理事件統一裁罰基準
    及處理細則第11條第1 項第1 款中段亦有明文規定。
四、經查：本件異議人即受處分人甲○○於93年11月1 日上午10
    時35分許，駕駛車牌號碼330-ML號營業小客車，行經臺北市
    ○○路與成都路口時，因未禮讓行人優先通行之違規事實，
    經臺北市政府警察局萬華分局警備隊小隊長乙○○當場攔停
    掣單舉發，異議人未經裁決即於94年2 月15日自動繳納罰鍰
    結案，並於同日向原處分機關提出聲明異議，嗣原處分機關
    於94年3 月17日以北監營字第裁40-ACU395328號違反道路交
    通管理事件裁決書依道路交通管理處罰條例第44條第2 款（
    原裁決書誤載為同條例第44條第1 項第2 款），裁處異議人
    即受處分人罰鍰一千八百元，異議人於同日收受該裁決書等
    情，有上開裁決書、掛號郵件收件回執、自行收納款項收據
    （收據聯）、臺北市政府警察局舉發違反道路交通管理事件
    通知單（以下簡稱舉發通知單）影本等件附卷可稽。又證人
    即本件舉發警員乙○○於本院訊問時到庭證稱：當時我站在
    成都路上，距離中華路大約30公尺，異議人所駕駛的計程車
    是行駛於臺北市○○路北往南的方向要右轉成都路，異議人
    右轉時斑馬線那邊總共有兩波行人，行人是南往北要穿越成
    都路，但是沒有連續在一起，是分開的，異議人有讓第一波
    行人通行，但是第二波行人他沒有禮讓，他就直接右轉，當
    時第二波行人剛好停在他的車旁，讓他的計程車先行通過，
    所以我們就依法告發他「未禮讓行人優先通行」，第二波行
    人大約三個人左右，第一波與第二波行人間的距離不到三公
    尺等語，及本院詢其「異議人的計程車正行經斑馬線時，第
    二波行人是行進中還是停下狀態？」，證人答稱「已經停在
    計程車的車旁，是行人等在那邊讓計程車通過」，本院復詢
    其「行人若沒有停下來的話，依照當時的情形會發生事故嗎
    ？」，證人答稱「會發生事故，會被計程車擦撞」，本院再
    詢其「當時的情形如果異議人的計程車讓第二波的行人通過
    以後，異議人再起步右轉會不會造成異議人的車行方向已經
    變成紅燈，而造成異議人的計程車闖紅燈的狀態？」，證人
    答稱「不會，因為那個路口很大，中華路直行方向綠燈的秒
    數很長」（見本院94年6 月3 日訊問筆錄），徵諸證人乙○
    ○為依法執行交通勤務之警員，與異議人並不相識，亦無仇
    怨，則證人自無甘冒觸犯偽證罪而為不實陳述之理，應可採
    信，依證人乙○○證述之情節，異議人當時未暫停禮讓第二
    波行人優先通行，反而是第二波行人停下腳步等候異議人之
    營業小客車先行通過，則異議人駕駛汽車行近行人穿越道，
    有行人穿越時，不暫停讓行人先行通過之違規事實，至為明
    確。又異議人既有前開違規事實遭警攔停而製單舉發，其雖
    當場拒絕簽收舉發通知單，然上揭舉發通知單上業經警記明
    「已告知違規事實及到案日期拒簽收」，依法即視為已收受
    ，故異議人雖當場拒絕簽收該舉發通知單，然對於本件違規
    事實之認定不生影響。綜上所述，異議人於上揭時、地駕駛
    上開營業小客車行近行人穿越道，有行人穿越時，不暫停讓
    行人先行通過之違規事實，洵堪認定，是原處分機關據以援
    引上開規定，裁處異議人即受處分人罰鍰新臺幣一千八百元
    ，於法並無違誤，本件異議為無理由，應予駁回。
據上論斷，應依道路交通管理處罰條例第87條第2 項，道路交通
案件處理辦法第19條，裁定如主文。
中　　華　　民　　國　　94　　年　　6 　　月　　22　　日
                      交通法庭  法  官  戴嘉清
以上正本證明與原本無異。
如不服本裁定，應於裁定送達後5日內向本院提出抗告狀。
中　　華　　民　　國　　94　　年　　6 　　月　　22　　日
                                書記官  許千士
